【裁判字號】    99,基勞小,6
【裁判日期】    990519
【裁判案由】    給付工資
【裁判全文】
臺灣基隆地方法院基隆簡易庭小額民事判決
原      告  甲○○
被      告  王正中即津淼小吃店
訴訟代理人  乙○○
上列當事人間請求給付工資事件，本院於中華民國99年5 月5 日
言詞辯論終結，判決如下：
    主  文
原告之訴駁回。
訴訟費用新台幣壹仟元由原告負擔。
    事實及理由
一、原告主張：被告原係「內蒙古小肥羊火鍋」之臺灣代理商，
    因代理權爭議問題，欲建立自有品牌及業務，被告之總經理
    亦為實際負責人之一即被告訴訟代理人知悉原告有業務專長
    ，遂於民國98年7 月間聘請原告擔任被告之企業發展部經理
    ，負責新品牌之規劃及業務推廣，約定原告除每月可領取薪
    資新台幣（下同）3 萬5,000 元外，尚得持有新品牌技術股
    百分之25。原告於任職期間克盡職責，為被告研發新品牌名
    稱，復向主管機關辦理登記完畢，並將企劃案交予被告，然
    被告取得企劃案後，竟以企劃案部分理念與被告利益不符為
    由，於98年10月1 日將原告解雇，而被告仍實際以原告規劃
    之新品牌名稱經營業務，顯係為規避給付技術股之責，惡意
    解雇原告；另原告因未領取98年8 月份薪資，向被告訴訟代
    理人反應後，應被告訴訟代理人之要求，前往安泰銀行忠孝
    分行開立薪資帳戶，被告訴訟代理人始於98年9 月18日代理
    被告，將原告98年8 月份薪資存入該帳戶，而被告解雇原告
    前，復未給付98年9 月份薪資3 萬5,000 元，故依勞動基準
    法及僱傭之法律關係，請求被告給付薪資等情。並聲明：被
    告應給付原告3 萬5,000 元，及自起訴狀繕本送達被告之翌
    日起至清償日止，按週年利率百分之5 計算之利息。
二、被告則以：原告非被告僱用之員工，原告與被告屬合作關係
    ，被告未曾允諾給付薪資予原告，因原告於合作期間，向被
    告訴訟代理人表示需生活費用，被告訴訟代理人始私下同意
    每月匯款3 萬5,000 元予原告等情，資為抗辯。並聲明：駁
    回原告之訴。
三、兩造不爭執之事項
    原告主張其自98年7 月30日起任職於被告津淼小吃店，職稱
    為經理，負責規劃加盟系統、應徵招募加盟店之店長，其與
    被告訴訟代理人於98年9 月17日簽署業務技術股證明書，約
    定其可持有技術股百分之25，另被告訴訟代理人於98年9 月
    18日將3 萬5,000 元匯入其帳戶等情，未據被告表示爭執，
    上情應堪認定。
四、原告依據勞動基準法之規定及僱傭法律關係，請求被告給付
    工資等情，被告則以前詞置辯，是本案首應審究者，即為原
    告與被告間是否成立勞動契約或僱傭法律關係？經查：
（一）按勞動基準法所規定之勞動契約，係指當事人之一方，在
      從屬於他方之關係下，提供職業上之勞動力，而由他方給
      付報酬之契約，亦即當事人之意思以勞務之給付為目的，
      其受僱人於一定期間內，應依雇主之指示，從事一定種類
      之工作，且受僱人對其雇主提供勞務，有繼續性及從屬性
      之關係；又勞動契約之勞工，具有下列特徵：1.人格從屬
      性（即受僱人在雇主企業組織內，服從雇主權威，並有接
      受懲戒或制裁之義務）；2.親自履行，不得使用代理人；
      3.經濟上從屬性（即受僱人係從屬於他人，為他人之目的
      而勞動）；4.納入雇主生產組織體系，與同僚間居於分工
      合作狀態（最高法院81年度台上字第347 號、89年度台上
      字第1620號判決可資參照）。本件原告於被告津淼小吃店
      任職期間，職稱為經理，已如前述，原告自陳其負責招募
      加盟店之店長，若當日安排面試，其會前往被告經營之火
      鍋店，與應徵者進行面試，若當日未安排面試，其即在被
      告公司內工作，面試時間由其與應徵者約定，其無需打卡
      上下班，又其自行負責設計、規劃加盟系統，僅需將規劃
      完成之內容交予被告訴訟代理人，其係依據各項設備之裝
      設時間，決定規劃內容之時程，而被告僱用之網路行銷人
      員會向其報告行銷作為等情，足見原告可自行決定上班地
      點及工作內容，可知原告具有相當之自主性，與勞動契約
      之勞工係依雇主指示，在特定時間、地點服一定內容之勞
      務者不同。另被告辯稱原告自98年7 月間開始任職時，兩
      造即約定採合作方式，由原告設計規劃加盟業務之推展，
      被告撥出部分股權，作為原告之分紅，因兩造持續就如何
      分紅一事進行討論，於98年9 月17日始簽立業務技術股證
      明書等情，未據原告表示爭執，堪認原告自開始任職時，
      即與被告約定由被告撥出部分股權予原告；又兩造簽訂業
      務技術股證明書第3 條及第5 條約定被告公司業務推廣及
      新成立品牌由原告全權經營管理，原告每月提供財報明細
      及獲利比例供被告核對，並發放營利所得至被告指定帳戶
      ，此有業務技術股證明書在卷可稽，堪見兩造約定由原告
      管理新成立之品牌，並由原告發放營利所得予被告，足徵
      被告辯稱其與原告係合作發展新品牌等情，應屬可採，自
      上觀之，堪認原告非從屬於被告，與前述勞動契約之勞工
      性質不符，是原告依據勞動基準法之規定，請求被告給付
      工資，即非有據。
（二）原告雖復依據僱傭法律關係，請求被告給付報酬等情，然
      按稱僱傭者，謂當事人約定，一方於一定或不定之期限內
      為他方服勞務，他方給付報酬之契約，此為民法第482 條
      所明定，足認僱傭契約之受僱人亦係以服勞務為主要給付
      內容，而依前所述，原告任職於被告津淼小吃店期間，負
      責之工作內容係設計規劃加盟系統、招募加盟店之店長等
      ，顯具有相當之專業及自主性，非以提供勞務為主要給付
      內容，亦難認與僱傭法律關係相符，故原告上開主張，難
      認有據。
（三）另原告主張其開始任職時，即與被告約定每月薪資為3 萬
      5,000 元，且被告訴訟代理人曾代理被告匯款3 萬5,000
      元至其帳戶等情，被告則否認曾與原告約定每月薪資數額
      ，復辯稱該款項係因原告表示需生活費用，被告訴訟代理
      人私下交付原告之金錢等情，蓋給付金錢之原因甚多，非
      以兩造間成立勞動契約或僱傭關係為必然，是難僅以被告
      訴訟代理人曾給付金錢予原告一事，逕行推論兩造間確成
      立勞動契約或僱傭關係，故原告以被告訴訟代理人曾給付
      金錢，依勞動基準法及僱傭法律關係，請求被告給付工資
      ，即非可採。至於原告雖提出行動電話簡訊，主張被告亦
      同意給付薪資等情，然原告係依據勞動基準法之規定及僱
      傭法律關係，請求被告給付工資，是本案即應審究兩造間
      是否成立勞動契約或僱傭法律關係，業如前述，而自原告
      提出之簡訊內容觀之，無從認定原告主張其與被告間成立
      勞動契約或僱傭關係為有據，自難認原告前開主張為可信
      。
（四）綜上所述，依據原告之工作內容觀之，原告顯與具有從屬
      性之勞工不同，亦非以服勞務為主要給付內容，故原告依
      據勞動基準法之規定及僱傭法律關係，請求被告給付工資
      3 萬5,000 元及利息，非有理由，應予駁回。
五、本件訴訟費用1,000 元，應由原告負擔。
中    華    民    國    99    年    5     月    19    日
                  基隆簡易庭法  官  邰婉玲
以上正本係照原本作成。
對於本件判決如有不服，應於收受送達後20日內，向本院提出上
訴書狀，上訴於本院合議庭，並按他造當事人之人數附具繕本。
當事人之上訴，非以判決違背法令為理由不得為之，上訴狀應記
載上訴理由，表明下列各款事項：
（一）原判決所違背之法令及其具體內容。
（二）依訴訟資料可認為原判決有違背法令之具體事實。
中    華    民    國    99    年    5     月    19    日
                            書記官  王毓嫻

司法院資訊處製作；財團法人民間司法改革基金會備份。
